【裁判字號】    99,訴,1282
【裁判日期】    991209
【裁判案由】    職業災害勞工保護法
【裁判全文】
臺北高等行政法院裁定
                                      99年度訴字第1282號
原      告  張煌禹
訴訟代理人  林淑娟  律師
被      告  勞工保險局
代  表  人  陳益民（總經理）
訴訟代理人  李燕鳳
上列當事人間職業災害勞工保護法事件，提起行政訴訟，本院裁
定如下：
    主  文
原告之訴駁回。
訴訟費用由原告負擔。
    事實及理由
一、事實概要：
  (1)原告以民國（下同）94年1 月31日騎乘機車上班途中發生車
    禍受傷醫治期間併發腦中風為由，於96年12月5 日檢送財團
    法人振興復健醫學中心96年11月29日開具之勞工保險殘廢診
    斷書申請職業災害勞工殘廢補助。案經被告調取原告於馬偕
    紀念醫院、財團法人振興復健醫學中心等醫院就診之病歷併
    同勞工保險殘廢診斷書，送請被告特約專科醫師提供審查之
    意見，經審查腦中風部分與該次車禍事故並無關連；據此認
    定原告並非遭遇職業災害事故致殘，與職業災害勞工保護法
    第6 條第1 項殘廢補助之請領規定不符，乃於97年3 月17日
    以保護一字第09760008510 號函核定所請職業災害勞工殘廢
    補助不予補助。
  (2)原告不服上開核定提起訴願，亦經駁回在案，但未就該訴願
    提起行政訴訟（故該處分已確定）；卻向本院提起本件給付
    之訴。
二、原告訴稱：
  (1)原告於94年1 月31日騎乘FZS-528 普通重型機車，於台北市
    承德路2 段152 號遭不詳自小貨車衝撞而致受有「頭部外傷
    併腦膜炎下出血、腹部鈍傷併脾臟破裂及低血容性休克、左
    髖骨骨折」，該不詳自小貨車肇事逃逸，此有交通事故證明
    單、交通事故現場圖、肇事原因初步分析研判表及馬偕醫院
    診斷證明書可稽。原告至馬偕醫院急診治療至94年2 月17日
    出院，因受有頭部外傷，故於94年2 月22日引發第一次腦梗
    塞中風造成左側無力，其後有於96年6 月27日引發第二次腦
    梗塞中風造成失語症，此有馬偕醫院診斷證明書及勞工保險
    殘障診斷書可稽。
  (2)茲查，原告確係因職業災害（車禍事故）而致受有一級殘廢
    傷害，則依勞保殘障給付明細，原告可請求1,200 日之給付
    ，而車禍時最低投保薪資為15,840元，故依此原告可請求63
    3,600 元之補助（15,840元×1,200 日÷30＝633,600 元）
    。
  (3)綜上，原告係因職業災害而致有一級殘障傷害。因而聲明：
    「被告應給付原告633,600 元，訴訟費用由被告負擔」。
三、被告抗辯：
  (1)本案原告以94年1 月31日騎乘機車上班途中發生車禍受傷醫
    治期間併發腦中風，於96年12月5 日檢送財團法人振興復健
    醫學中心96年11月29日開具之勞工保險殘廢診斷書申請職業
    災害勞工殘廢補助。據載，診斷殘廢時之傷病名稱為「腦血
    管阻塞併右半身癱瘓及失語症、陳舊性腦中風併左半身癱瘓
    」，另據馬偕紀念醫院函復以，原告94年1 月31日至院急診
    ，因車禍造成臉部及雙手擦傷，有短暫意識喪失，因脾臟破
    裂接受腹部手術，94年2 月17日出院時四肢肌力滿分，94年
    2 月22日突然左側無力、流口水，磁振造影可見右側大腦動
    脈梗塞。96年6 月27日急診入該院，腦部核磁共振掃描顯示
    有急性左側中大腦動脈缺血性梗塞，因此導致失語症，原告
    原本即有陳舊性腦中風、高血壓、高膽固醇等中風之危險因
    子，94年1 月31日車禍外傷與此次缺血性腦中風發生應無直
    接因果關係。案經被告調取原告於馬偕紀念醫院、財團法人
    振興復健醫學中心等醫院就診之病歷併同勞工保險殘廢診斷
    書送請被告特約專科醫師提供審查之意見為：
    94年1 月31日因車禍外傷急診就醫，當時診斷為脾臟破裂
      及頭部外傷等病情，住院手術至94年2 月17日出院。出院
      時病情穩定，意識清楚。病人於車禍受傷前有高血壓及心
      臟病史。
    出院後門診就醫情況尚可，突於94年2 月22日因左側上下
      肢無力就醫，診斷為腦梗塞，為腦血管阻塞。
    據上述病情，94年2 月22日之腦梗塞與94年1 月31日車禍
      無關連。
    96年11月29日殘廢診斷書之病況為左側肢體重度無力及言
      語障害，無力工作，生活需人扶助，符合勞工保險殘廢給
      付標準表（自98年1 月1 日起，修正為勞工保險失能給付
      標準附表，原勞工保險殘廢給付標準表停用）第6 項第2
      等級（即失能給付標準附表之2-2 項）。
  (2)按原告94年1 月31日車禍受傷核屬職業災害，原告以該次車
    禍身體遭受重大創傷，之後皆未中斷或脫離醫院之持續性治
    療行為，手術麻醉及藥物控制感染、止血等，造成免疫能力
    下降、血液循環變慢等因素併發二次之腦中風，推論該次車
    禍與其後之二次腦中風有相當之因果關係，亦即主張所患腦
    中風疾病係因職業災害所導致，惟所附馬偕紀念醫院分別於
    96年8 月23日、96年9 月18日及97年3 月5 日開立之乙種診
    斷書並無法佐證原告說法。又被告係經調得原告診病紀錄、
    相關資料及殘廢診斷書等，徵詢特約專科醫師就醫學上觀點
    審查，以原告於94年2 月22日及於96 年6月27日二次之腦中
    風與94年1 月31日職業災害所受傷害無關連。是以，原告腦
    血管病變致肢體及言語障害既非因遭遇職業災害事故致殘，
    則與職業災害勞工保護法第6 條明定殘廢補助之請領要件不
    符，乃據以核定不予補助。
  (3)綜上，原告於94年1 月31日上班途中發生車禍受傷，核為職
    業災害，經治療後病情穩定。嗣原告因腦梗塞於96年11月29
    日審定成殘，經審查與該次車禍事故並無關連。據此，原告
    並非遭遇職業災害事故致殘，與職業災害勞工保護法第6 條
    第1 項殘廢補助之請領規定不符，被告乃於97年3 月17日以
    保護一字第09760008510 號函核定所請職業災害勞工殘廢補
    助不予補助並無違誤；又原告有就系爭事實申請職業災害補
    助，因不符請領條件，經被告否准，原告並於97年4 月18日
    提起訴願，遭訴願決定駁回後，即無再提起行政訴訟救濟，
    故該案已確定（參見本院卷p-40）；而聲明：「原告之訴駁
    回，訴訟費用由原告負擔」。
四、本件程序上應先釐清之處：
  (1)如何的公法上原因之財產上給付，始得提起行政訴訟之給付
    訴訟，最高行政法院92年判字第1429號判決稱：「依行政訴
    訟法第8 條所規定因公法上原因發生財產之給付，而提起一
    般給付訴訟，其請求金錢給付者，必須以該訴訟可直接行使
    給付請求權時為限，如依實體法之規定，尚須先由行政機關
    核定或確定其給付請求權者，則於提起一般給付訴訟之前，
    應先提起課予義務訴訟，請求作成核定之行政處分。準此，
    得直接提起一般給付訴訟者，應限於請求金額已獲准許可或
    已保證確定之金錢支付或返還。」可資參照。
  (2)本件實質之爭議，是原告主張94年1 月31日騎乘機車上班途
    中發生車禍受傷，而於醫治期間併發腦中風，符合勞工保險
    殘廢標準，自得申請職業災害勞工殘廢補助（633,600 元）
    。但被告經送特約專科醫師審查，認定並非遭遇職業災害事
    故致殘，與職業災害勞工保護法第6 條第1 項殘廢補助之請
    領規定不符，乃不予補助。足見原告確實有向被告申請職業
    災害勞工殘廢補助，但經否准，原告確實提出訴願（參見被
    證六所示），但仍經駁回（訴願決定參見被證七所示），並
    未在教示期間內提起課予義務訴訟，請求作成核定之行政處
    分（原告亦不否認，參見本院卷p-58）；卻逕向本院提起本
    件給付之訴。然而，訟爭事實是否符合職業災害勞工保護法
    第6 條第1 項殘廢補助之請領規定，屬於依實體法（職業災
    害勞工保護法）之規定，須先由行政機關以行政處分方式作
    成核定者，自應於提起一般給付訴訟之前，應先提起課予義
    務訴訟，請求作成核定之行政處分。
  (3)然而原告就課予義務之請求被駁回時，提起訴願，訴願被駁
    回，卻未提起課予義務訴訟；原告自無法補正請求申請職業
    災害補助之金額已獲准許可之相關資料，本院自應依據行政
    訴訟法第107 條第1 項第10款之規定，以原告之訴，起訴不
    備其他要件，而無由補正，依法裁定駁回之。
五、據上論結，本件原告之訴為不合法，依行政訴訟法第107 條
    第1 項第10款、第104 條、民事訴訟法第95條、第78條，裁
    定如主文。
中    華    民    國    99    年    12    月    9     日
                    臺北高等行政法院第七庭
                              審判長法  官  帥嘉寶
                                    法  官  畢乃俊
                                    法  官  陳心弘
上為正本係照原本作成。
如不服本裁定，應於送達後10日內向本院提出抗告狀（須按他造
人數附繕本）。
中    華    民    國    99    年    12    月    9     日
                                    書記官  鄭聚恩

司法院資訊處製作；財團法人民間司法改革基金會備份。
